臺灣高雄地方法院刑事判決　　　　　110年度交簡上字第103號
上　訴　人
即　被　告　蔡宗德


輔　佐　人　許秀娥


指定辯護人　本院公設辯護人黃文德
上列上訴人即被告因公共危險案件，不服本院高雄簡易庭中華民
國110 年5 月20日所為110 年度交簡字第1222號第一審簡易判決
（原聲請簡易判決處刑案號：110 年度速偵字第1403號），提起
上訴，本院管轄之第二審合議庭判決如下：
    主  文
原判決撤銷。
蔡宗德犯不能安全駕駛動力交通工具罪，累犯，處有期徒刑肆月
，如易科罰金，以新臺幣壹仟元折算壹日。
    事  實
一、蔡宗德因多種病因引起的認知障礙，致其辨識行為違法與依
    其辨識而行為之能力顯著降低，於民國110 年4 月12日10時
    許，在高雄市苓雅區五福一路「福德市場」內飲用酒類後，
    明知吐氣所含酒精濃度達每公升0.25毫克以上者，已不得駕
    駛動力交通工具，仍基於不能安全駕駛動力交通工具而駕駛
    之犯意，於同日11時10分許，在吐氣酒精濃度已逾上開標準
    之情形下，騎乘屬於動力交通工具之電動自行車行駛於道路
    。嗣於同日11時27分許，行經高雄市○○區○○○路00號前
    ，因行車不穩為警攔查，發現其身散酒味，並於同日11時32
    分許施以檢測，測得其吐氣所含酒精濃度為每公升0.37毫克
    ，始悉上情。
二、案經高雄市政府警察局苓雅分局報告臺灣高雄地方檢察署檢
    察官偵查並聲請以簡易判決處刑。
    理  由
一、本判決所引用之各項供述證據（含書面陳述），除被告自己
    之供述外，均為被告以外之人於審判外所作之陳述，公訴人
    、被告於本院均表示同意有證據能力（見本院交簡上卷第45
    頁），指定辯護人則於本院審理程序就證據均表示沒有意見
    （見本院交簡上卷第98頁至第105 頁），本院斟酌下列供述
    證據作成時之情況，並無違法不當情事，且認為以之作為證
    據應屬適當，依刑事訴訟法第159 條之5 第1 項之規定，得
    作為證據。至以下所引用之非供述證據，均非人對現場情形
    之言詞描述本身，自無傳聞法則之適用，且無違法取得之情
    形，故亦得作為證據。
二、訊據被告對上揭犯行均坦承不諱（見本院交簡上卷第44頁、
    第97頁），並有高雄市政府警察局苓雅分局凱旋路派出所酒
    精測試報告、財團法人台灣商品檢測驗證中心呼氣酒精測試
    器檢定合格證書、高雄市政府警察局舉發違反道路交通管理
    事件通知單影本各1 份、現場照片6 張在卷可憑（見警卷第
    25頁至第29頁、第45頁至第49頁），足認被告之自白與事實
    相符，並有證據補強，被告本案犯行堪予認定。
三、論罪科刑部分：
  ㈠核被告所為，係犯刑法第185 條之3 第1 項第1 款之不能安
    全駕駛動力交通工具罪。被告前因公共危險案件，經本院以
    109 年度交簡字第1310號判決判處有期徒刑6 月（另併科罰
    金新臺幣6 萬元）確定，有期徒刑部分於110 年1 月14日易
    科罰金執行完畢等情，有臺灣高等法院被告前案紀錄表在卷
    可稽，其於有期徒刑執行完畢後，5 年內故意再犯本案有期
    徒刑以上之罪，為累犯。而本案並無應處最低法定刑，又無
    刑法第59條規定得減輕之情形，且適用累犯加重規定時，亦
    無超過其所應負擔罪責之情事，爰依刑法第47條第1 項之規
    定加重其刑。聲請簡易判決處刑意旨未論及累犯，應予補充
    。
  ㈡輔佐人供稱被告前曾因頭部受傷就醫，頭腦不清楚等語，經
    本院將被告送請長庚醫療財團法人高雄長庚紀念醫院進行精
    神鑑定，鑑定結果認為被告自述長期有酒精使用史，無固定
    精神科就醫史，過去有癲癇病史，但服藥狀況不規則，目前
    部分認知功能疑似呈現退化狀態，平常在面對少量刺激訊息
    時，應尚可有效理解與處理，但在面對較大量刺激訊息時，
    可能無法完全有效的理解與處理，影響到辨識行為的能力。
    被告過去雖無明顯幻聽或妄想等精神症狀，但過去有腦傷病
    史、服藥不規則且目前仍合併間歇性癲癇腦波，另外整體認
    知功能接近明顯退化的邊緣，在部分的認知功能更已達明顯
    變化，尤其在抽象思考與短期回憶方面有退化痕跡，這些情
    況都有影響到被告的認知功能。被告應屬多種病因引起的認
    知障礙（長期酒精影響及腦傷後相關），另外合併有間歇性
    癲癇發作。被告有器質性腦傷及認知障礙的狀況，其認知及
    現實判斷能力、或自我控制能力可能受損。被告於本案犯罪
    行為時，當下情境所表現出的相關行為，與其認知功能、譬
    如理解力較差有關，推論被告因此致其辨識行為違法或依其
    辨識而行為之能力顯著減低等情，有長庚醫療財團法人高雄
    長庚紀念醫院110 年10月28日函暨所附之精神鑑定報告書1
    份在卷可證（見本院交簡上卷第67頁至第75頁）。而上開鑑
    定結果，係綜合被告個人物質濫用史、疾病史、一般身體檢
    查、神經系統檢查、重要儀器檢查、心理測驗等鑑定方法，
    就被告涉案當時之精神狀態進行判斷，足認上開鑑定結果具
    有相當之論據，而屬可採。是被告於行為時，因認知障礙之
    狀況，致其辨識其行為違法或依其辨識而行為之能力顯著減
    低，未達全部喪失之程度，爰依刑法第19條第2 項之規定，
    減輕其刑。又按刑法第59條規定犯罪之情狀可憫恕者，得酌
    量減輕其刑，其所謂「犯罪之情狀」，與同法第57條規定科
    刑時應審酌之一切情狀，並非有截然不同之領域，於裁判上
    酌減其刑時，應就犯罪一切情狀（包括第57條所列舉之10款
    事項），予以全盤考量，審酌其犯罪有無可憫恕之事由（即
    有無特殊之原因與環境，在客觀上足以引起一般同情，以及
    宣告法定低度刑，是否猶嫌過重等等），以為判斷（最高法
    院95年度台上字第6157號判決意旨參照）。被告所犯上開犯
    行，法定刑為2 年以下有期徒刑；且被告上開犯行，業經本
    院依刑法第19條第2 項之規定減輕其刑，依一般國民社會感
    情，對照被告本案犯行及可判處之刑度，難認情輕法重，而
    有科處最低刑度猶嫌過重，顯可憫恕之處。是被告上開犯行
    ，不符合刑法第59條酌減其刑規定之適用。
四、撤銷改判之理由：
    原審以被告事證明確，予以論罪科刑，固非無見，但被告於
    行為時確因認知障礙之狀況，致其辨識行為違法或依其辨識
    而行為之能力顯著減低之情，原審漏未審酌上開情事，且未
    依刑法第19條第2 項規定予以減輕其刑，即有失當。是被告
    以減輕刑度為理由，提起上訴，為有理由，應由本院予以撤
    銷改判。
五、爰審酌酒後駕車為極度危險之行為，被告於酒後吐氣酒精濃
    度達每公升0.37毫克情形下，仍貿然騎乘電動自行車於市區
    道路，不僅置自身安危於不顧，更罔視其他用路人之生命、
    身體及財產安全；復審酌本案已係被告第6 度酒駕經查獲，
    有臺灣高等法院被告前案紀錄表在卷足憑，其對於酒駕行為
    之危險性自無不知之理，卻仍重蹈覆轍，顯見仍心存僥倖，
    並未省思酒後駕車行為所衍生之高度潛在危險性，且從其屢
    屢違犯本罪之行為以觀，顯係無視公權力對取締酒駕之誡命
    ，所為殊值非議；惟念被告犯後始終坦承犯行，態度尚佳，
    本次犯行騎乘之動力交通工具為電動自行車，相較於汽車、
    機車之速度較慢，且幸未肇事，又被告確實有因認知障礙之
    狀況而影響其辨識行為違法或依其辨識而行為之能力；並考
    量被告本案之酒測數值，兼衡被告自述小學肄業之教育程度
    、現無工作、月領補助新臺幣3,000 元、與妻子、兒子同住
    之家庭經濟狀況，暨其領有輕度身心障礙證明之身心狀況（
    見偵卷第41頁）等一切情狀，量處如主文第二項所示之刑，
    並諭知易科罰金之折算標準。
據上論斷，應依刑事訴訟法第455 條之1 第1 項、第3 項、第36
9 條第1 項前段、第364 條、第299 條第1 項前段，判決如主文
。
本案經檢察官毛麗雅聲請簡易判決處刑，檢察官李佳韻到庭執行
職務。
中    華    民    國  110     年    12    月    9     日
                  刑事第十五庭審判長法  官 方錦源
                                    法  官 陳彥霖
                                    法  官 都韻荃
以上正本證明與原本無異。
不得上訴。
中    華    民    國   110    年    12    月    10    日
                                    書記官  吳紫瑄